臺灣基隆地方法院民事裁定
111年度監宣字第102號
聲  請  人  張如玉  

相對人即受
監護宣告人  張景明  

關  係  人  張王麗美

上列聲請人聲請對相對人為監護宣告事件，本院裁定如下：   
    主    文
宣告張景明（男、民國00年0月00日生、身分證統一編號：Z0000
00000號）為受監護宣告之人。
選定張如玉（女、民國00年0月00日生、身分證統一編號：Z0000
00000號）為受監護宣告之人之監護人。
指定張王麗美（女、民國00年0月0日生、身分證統一編號：Z000
000000號）為會同開具財產清冊之人。
聲請費用新臺幣壹仟元由受監護宣告之人負擔。
    理    由
一、聲請意旨略以：聲請人係相對人即受監護宣告人張景明之女
    ，因相對人罹有「重度失智」疾病，處於不能為意思表示或
    受意思表示，或不能辨識其意思表示之效果者之狀態，為此
    聲請對其為監護之宣告，並聲請選任聲請人為監護人及指定
    關係人張王麗美為會同開立財產清冊之人等語。
二、按對於因精神障礙或其他心智缺陷，致不能為意思表示或受
    意思表示，或不能辨識其意思表示之效果者，法院得因本人
    、配偶、四親等內之親屬、最近一年有同居事實之其他親屬
    、檢察官、主管機關或社會福利機構之聲請，為監護之宣告
    ，民法第14條第1項定有明文。次按受監護宣告之人應置監
    護人；法院為監護之宣告時，應依職權就配偶、四親等內之
    親屬、最近一年有同居事實之其他親屬、主管機關、社會福
    利機構或其他適當之人選定一人或數人為監護人，並同時指
    定會同開具財產清冊之人；法院選定監護人時，應依受監護
    宣告之人之最佳利益，優先考量受監護宣告之人之意見，審
    酌一切情狀，並注意下列事項：受監護宣告之人之身心狀
    態與生活及財產狀況。受監護宣告之人與其配偶、子女或
    其他共同生活之人間之情感狀況。監護人之職業、經歷、
    意見及其與受監護宣告之人之利害關係。法人為監護人時
    ，其事業之種類與內容，法人及其代表人與受監護宣告之人
    之利害關係，民法第1110條、第1111條第1項及第1111條之1
    亦分別定有明文。
三、經查：
  ㈠聲請人主張之前揭事實，業據其提出戶籍謄本、中華民國身
    心障礙證明為證。又經本院囑託長庚醫療財團法人基隆長庚
    紀念醫院就相對人之精神狀態予以鑑定，其鑑定結果略以：
    張員（即相對人）之「失智症」進一步惡化，腦部功能嚴重
    受損，語言表達功能缺損，對時間、地方以及人物之適當辨
    識能力嚴重減退。此外，張員目前之飲食、沐浴、更衣等日
    常生活起居，皆需要專人24小時全日照護。張員上述病情持
    續至今，並未有明顯改善。張員生活狀況及現在身心狀態經
    檢查結果：肢體功能退化，臥床，以輪椅代步。對外界事務
    之適當知覺理會能力嚴重缺損。接受、維持及保存外界訊息
    之能力嚴重缺損，語言表達功能缺損。需要專人24小時全日
    照護，無經濟活動之能力，語言表達功能缺損，無法與人正
    常溝通及交流，社會功能嚴重缺損。綜合以上所述，張員之
    過去生活史、疾病史、身體檢查及精神狀態檢查結果，認張
    員因「重度失智症」，致其為意思表示、受意思表示和辨識
    其意思表示效果之能力已達「完全不能」之程度等語，有長
    庚醫療財團法人基隆長庚紀念醫院111年11月24日長庚院基
    字第1111100124號函附精神鑑定報告書乙件在卷可按。綜合
    上情，足認相對人確因心智缺陷，已達不能為意思表示或受
    意思表示之程度。從而，聲請人聲請對相對人為監護之宣告
    ，為有理由，應予准許。
  ㈡本院為審酌相對人之最佳利益，選任適任之監護人及開具財
    產清冊人之人選，依職權囑託基隆市政府社會處對聲請人、
    相對人、關係人為調查，其綜合評估及具體建議略以：㈠訪
    視社工傾聽及同理聲請人與關係人的照顧壓力情緒。在談論
    到相對人有暴力行為時，關係人情緒較為激動，表示相對人
    都不會打其他人，只針對關係人，且詢問過相對人是否知道
    其行為針對對象，相對人明確表示「麗美呀，我就是要打麗
    美（台語）」，感受到關係人的無奈。㈡相對人目前接受聲
    請人及關係人的照料，評估受照顧情形良好。平常移動相對
    人之方式為聲請人將相對人抱至4腳竹椅上，再連人帶椅以
    拖拉的方式將相對人移動至廁所沐浴，地板可見拖拉之痕跡
    。訪視杜工提供輔具申請之資訊及申請輪椅之建議，聲請人
    表示已有申請，評估人員將於周五抵達，並期望將房間門口
    移動至與廁所較接近之出口、以及增設無障礙扶手等。㈢訪
    視社工向渠等說明監護宣告各角色的職責與工作、說明監護
    宣告聲請流程、詢問家屬使用「1966長照專線」資源之狀況
    、提供「家庭照顧者資訊」與「照顧服務員」資源，供聲請
    人們依相對人治療狀況決定後續所需協助。㈣訪視社工評估
    ，聲請人有積極意願承擔監護人角色賦予的責任及義務，未
    患有足以影響監護能力之疾病，且與關係人及家人互動關係
    友好，可友善溝通並耐心說明關於相對人身心照顧相關事宜
    。綜上所述，相對人如受監護宣告，建議由聲請人張如玉擔
    任監護人、關係人張王麗美擔任會同開具財產清冊之人等語
    ，有基隆市政府111年9月5日基府社老貳字第1110241120號
    函附基隆市政府成年人之監護及輔助事件訪視評估報告在卷
    可稽。
  ㈢本院參酌上開訪視報告及本院卷內相關證據資料，認聲請人
    為相對人之次女，其為協助相對人日常生活起居、就醫及財
    產管理而聲請本件，動機正當，其有監護能力，亦有積極意
    願擔任監護人，且自相對人罹病迄今，亦協助照顧相對人，
    使相對人受到妥適之照顧，自適宜擔任相對人之監護人；而
    關係人張王麗美則為相對人之配偶，亦為相對人之至親，自
    有瞭解相對人之財產狀況，以利監督之必要。參以相對人之
    最近親屬即相對人之其他子女張雅喬、張學禮、張學義均同
    意由聲請人擔任相對人之監護人，並由張王麗美擔任會同開
    具財產清冊之人，有聲請人提出之同意書在卷可稽。本院審
    酌上情，認由聲請人擔任監護人，應符合受監護宣告之人之
    最佳利益，爰選定聲請人為監護人，並指定關係人張王麗美
    為會同開具財產清冊之人。另監護人張如玉應依據民法第11
    13條準用同法第1099條第1項之規定，對於受監護宣告之人
    即相對人之財產，會同張王麗美於2個月內開具財產清冊，
    並陳報法院，併此敘明。
四、依家事事件法第164條第2項，裁定如主文。
中　　華　　民　　國　　111 　年　　12　　月　　9 　　日
　　　　　　　　　家事法庭法  官　何怡穎 
以上正本係照原本作成。
如不服本裁定，應於送達後十日內向本院提出抗告狀，並繳納抗
告費新臺幣1千元。
中　　華　　民　　國　　111 　年　　12　　月　　9 　　日
　　　　　　　　　　　　  書記官　葉憶葇